臺灣新北地方法院刑事判決
111年度金訴字第838號
公  訴  人  臺灣新北地方檢察署檢察官
被      告  簡冠羽




上列被告因詐欺等案件，經檢察官提起公訴（110 年度偵字第19
197號），本院合議庭以裁定進行簡式審判程序，判決如下：
    主  文
簡冠羽共同犯洗錢罪，處有期徒刑參月，併科罰金新臺幣貳萬元
，罰金如易服勞役，以新臺幣壹仟元折算壹日。犯罪所得即價值
相當於新臺幣壹仟元之遊戲點數追徵其價額。
    事  實
一、簡冠宇依其智識程度及社會生活經驗，可預見某真實姓名、
    年籍不詳、自稱「陳彥霖」之成年人要求其提供帳戶及提領
    帳戶內款項，顯不合乎常情，「陳彥霖」所為極有可能係為
    收取詐騙所得款項，而使用人頭帳戶及領款「車手」隱匿詐
    欺所得之去向、所在，然簡冠宇竟仍抱持縱上開情節屬實亦
    不違背其本意之不確定故意，與「陳彥霖」共同基於詐欺取
    財、隱匿詐欺犯罪所得去向、所在之洗錢犯意聯絡，於民國
    110年2月10日之前某日時，提供其不知情之女友張欣亞（由
    檢察官另為不起訴處分）前於華南商業銀行所開立帳號0000
    00000000號帳戶（下稱華南銀行帳戶）之帳號予「陳彥霖」
    。嗣「陳彥霖」所屬詐欺集團成員乃於臉書社團「RO仙境傳
    說：新世代的誕生-最大帳號買賣交易區」，以暱稱「王祺
    」私訊陳亮佑，佯稱有帳號可出售云云，致陳亮佑因而陷於
    錯誤，誤信確可購買帳號，乃於110年2月10日下午2時2分許
    ，將款項新臺幣（下同）1萬元匯至上開張欣亞華南銀行帳
    戶內，簡冠宇則依「陳彥霖」之指示，於110年2月10日下午
    2時8分許，在新北市○○區○○路0段000號1樓「統一超商鑫城
    門市」提領該筆1萬元，並依指示以該筆款項購買等值遊戲
    點數，除自行保留1千元遊戲點數做為報酬外，餘均拍照傳
    送予「陳彥霖」，以此方式實際提領詐欺犯罪所得，並隱匿
    該等詐欺犯罪所得之去向、所在。嗣因陳亮佑於遭詐騙後，
    發覺有異，經報警處理，始循線偵得上情。
二、案經陳亮佑向臺南市政府警察局第一分局提出告訴，再由新
    北市政府警察局土城分局報請臺灣新北地方檢察署檢察官偵
    查起訴。
    理  由
一、上揭事實，業據被告簡冠宇於本院審理時坦白承認，核與證
    人張欣亞於警詢及偵查中檢察官訊問時之證述（見偵查卷第
    3-5頁之調查筆錄、第26頁之訊問筆錄）、告訴人陳亮佑於
    警詢中之指訴（見偵查卷第9-10頁之調查筆錄）相符，並有
    告訴人所提出之對話紀錄（及交易明細）擷圖4幀（見偵查
    卷第13-14頁）、本案華南銀行帳戶開戶基本資料及交易明
    細表1份（見偵查卷第12頁）、被告提款時之監視器錄影畫
    面翻拍照片2紙（見偵查卷第15-16頁）等在卷可稽，足認被
    告上開自白，核與事實相符。本案事證明確，被告犯行堪以
    認定。
二、論罪科刑：
　㈠核被告所為，係犯刑法第339條第1項之詐欺取財罪（屬洗錢
    防制法第3條第2款所明定之特定犯罪）、洗錢防制法第2條
    第2款、第14條第1項之洗錢罪。
　㈡公訴意旨固認被告係與「陳彥霖」所屬三人以上之詐欺集團
    成員共同基於詐欺取財之犯意聯絡，而為本案詐欺告訴人之
    犯行，因認被告所為係犯刑法第339條之4第1項第2款之三人
    以上共同詐欺取財罪。惟查，本件被告所參與之行為，係提
    供帳戶及提領、交付詐欺所得，並未參與實際對告訴人施用
    詐術之行為，縱使「陳彥霖」所屬詐欺集團確有三人以上，
    自被告之立場而言，亦非其所能知悉，被告亦稱其始終均僅
    有與「陳彥霖」聯絡（見本院卷第52頁之準備程序筆錄），
    且遍觀本案事證，亦無積極證據足以認定與被告接觸之人，
    除該「陳彥霖」之外，另尚有為被告所知悉之第三人存在，
    自難認被告與「陳彥霖」以外之可能參與者間有何犯意聯絡
    可言，無從認被告具有三人以上共同犯詐欺取財罪之主觀犯
    意，不能以前揭三人以上共同詐欺取財之罪名相繩，僅能認
    被告成立普通詐欺取財罪名。此部分公訴意旨，容有未洽，
    惟本案被告經起訴參與詐騙告訴人之基本社會事實，既屬同
    一，且變更後之罪名較起訴罪名有利於被告，復係經由被告
    之陳述而由本院為實質之調查，無礙於被告防禦權之行使，
    本院自得依法變更起訴之法條而為審理(最高法院111年度台
    上字第1397號判決意旨參照)，於此敘明。
　㈢被告上開詐欺取財、洗錢等犯行，與「陳彥霖」間有犯意之
    聯絡及行為之分擔，渠等並已共同實行犯罪之行為，均為共
    同正犯。被告以一行為同時觸犯上開2項罪名，為想像競合
    犯，應依刑法第55條規定，從一較重之洗錢罪處斷。
　㈣被告於審理時自白洗錢犯行，應依洗錢防制法第16條第2項規
    定，減輕其刑。
  ㈤爰以行為人之責任為基礎，審酌被告為圖小利，自甘為他人
    所利用，提供帳戶並負責提領詐欺款項，形同「車手」，非
    但自毀前途，更助長詐欺犯罪，其行為對於告訴人造成財產
    上之損害，及被告本身亦屬遭詐欺集團所利用之人，自身主
    觀惡性尚非重大，且其於本案犯罪之分工，較諸實際策畫佈
    局、分配任務、施用詐術、終局保有犯罪所得之核心份子而
    言，僅居於聽從指示、代替涉險之次要性角色，兼衡被告之
    素行、自陳高中肄業，現從事粗工，每月收入約2萬至3萬元
    ，有同住母親需由被告扶養等智識及生活狀況、被告犯罪動
    機、目的、手段、犯後於本院審理時坦承犯行，知所悔悟，
    犯後態度尚認良好等一切情狀，量處如主文所示之刑，並諭
    知罰金易服勞役之折算標準。
三、沒收之諭知：　　
　　被告本案行為所獲得之報酬，為價值相當於1千元之遊戲點
    數，此據被告供陳明確（見本院卷第52頁之準備程序筆錄）
    ；此項報酬為其犯罪所得，依其性質無從以原物為沒收，應
    依刑法第38條之1第1項、第3 項之規定，諭知追徵其價額。
據上論斷，應依刑事訴訟法第273條之1第1項、第299條第1項前
段、第300條，洗錢防制法第2條第2款、第14條第1項、第16條第
2項，刑法第11條前段、第28條、第339條第1項、第55條、第42
條第3項前段、第38條之1第1項、第3 項，刑法施行法第1條之1
第1項，判決如主文。
本案由檢察官褚仁傑偵查起訴，經檢察官張靜薰到庭實行公訴。
中　　華　　民　　國　111 　　年　　7 　　月　　28　　日
                  刑事第一庭  法　官　劉景宜
上列正本證明與原本無異。
如不服本判決，應於判決送達後20日內敘明上訴理由，向本院提
出上訴狀 (應附繕本) ，上訴於臺灣高等法院。其未敘述上訴理
由者，應於上訴期間屆滿後20日內向本院補提理由書「切勿逕送
上級法院」。
                              書記官　田世杰
中　　華　　民　　國　111　　 年　　7 　　月　　28　　日
附錄本案論罪科刑法條全文：
洗錢防制法第2 條
本法所稱洗錢，指下列行為：
一、意圖掩飾或隱匿特定犯罪所得來源，或使他人逃避刑事追訴
    ，而移轉或變更特定犯罪所得。
二、掩飾或隱匿特定犯罪所得之本質、來源、去向、所在、所有
    權、處分權或其他權益者。
三、收受、持有或使用他人之特定犯罪所得。

洗錢防制法第14條
有第二條各款所列洗錢行為者，處7 年以下有期徒刑，併科新臺
幣5 百萬元以下罰金。
前項之未遂犯罰之。
前二項情形，不得科以超過其特定犯罪所定最重本刑之刑。

中華民國刑法第339條
（普通詐欺罪）
意圖為自己或第三人不法之所有，以詐術使人將本人或第三人之
物交付者，處5 年以下有期徒刑、拘役或科或併科50萬元以下罰
金。
以前項方法得財產上不法之利益或使第三人得之者，亦同。
前二項之未遂犯罰之。